【裁判字號】    99,交聲,416
【裁判日期】    990630
【裁判案由】    違反道路交通管理處罰條例聲明異議
【裁判全文】
臺灣臺北地方法院交通事件裁定         99年度交聲字第416號
原處分機關  臺北市交通事件裁決所
異  議  人
即受處分人  甲○○
上列異議人即受處分人因違反道路交通管理處罰條例案件，對於
臺北市交通事件裁決所於中華民國99年5月7日所為之處分（原處
分案號：北市裁申字第裁22-CG0000000、22-CG0000000號）聲明
異議，本院裁定如下：
    主  文
異議駁回。
    理  由
一、按行車速度，依速限標誌或標線之規定，道路交通安全規則
    第93條第1 項前段定有明文。次按汽車駕駛人，駕駛汽車行
    車速度，超過規定之最高時速60公里以上者，處新臺幣（下
    同）6,000元以上2萬4,000元以下罰鍰；並吊扣該汽車牌照3
    個月；且應接受道路交通安全講習，為道路交通管理處罰條
    例第43條第1項第2款、第4項前段及第5項前段分別明定。另
    汽車駕駛人，有道路交通管理處罰條例第43條之情形者，除
    依原條款處罰鍰外，並記違規點數3 點，道路交通管理處罰
    條例第63條第1項第3款亦有明文。
二、本件異議人即受處分人甲○○於民國98年4月26日2時13分許
    ，駕駛車號5530-QK號自用小客車，行經臺2線27.5公里處（
    往淡水方向），因限速50公里，經測速113 公里，超速63公
    里，為臺北縣政府警察局以「行車速度，超過規定之最高時
    速60公里以上未滿80公里」、「駕駛人行車速度超過規定之
    最高時速60公里以上（處車主）」逕行掣單舉發。嗣經受處
    分人提出申訴表示不服，原處分機關經調查結果仍認受處分
    人確有前開違規行為，乃於99年5月7日以北市裁申字第裁22
    -CG0000000、22-CG0000000號，依道路交通管理處罰條例第
    43條第1項第2款、第4項、第5項（原裁決書漏載「第5 項」
    ）之規定，裁處受處分人罰鍰新臺幣8,000 元整，並吊扣汽
    車牌照3 個月，且應施以道路交通安全講習，另依第63條第
    1項第3款（原裁決書漏載「第1項第3款」）之規定，記違規
    點數3點。
三、受處分人異議意旨略以：違規舉發有誤，警告性質告示牌係
    最近才設在對向車道，並沒有在伊行駛之車道，且臺北縣政
    府警察局回函所附之警告性告示牌照片，是伊聲明異議後才
    放上去的云云。
四、經查：
  (一)按處罰機關對於非屬違反道路交通管理事件統一裁罰基準及
    處理細則（下稱處理細則）第41條第1項情形之案件，或行
    為人到案陳述不服舉發者，應使用違反道路交通管理事件裁
    決書裁決之，處理細則第41條第4 項定有明文。是對於於逕
    行舉發之案件且行為人未依期限到案或到案陳述不服者，處
    罰機關應使用裁決書裁決之，以合於要式行政處分之規定。
    次按道路交通管理處罰條例第87條規定：「受處分人不服第
    8 條主管機關所為之處罰，得於接到裁決書之翌日起20日內
    ，向管轄地方法院聲明異議。」然該條所指「得於接到裁決
    書之翌日起」，係在表明聲明異議之標的，應以公路主管機
    關所設交通裁決單位所為之裁決處分為限，要不及於警察機
    關所為之舉發而言，是倘於裁決前逕就後者聲明異議，自難
    認其異議為合法。至於受處分人於收受舉發單後，預先就裁
    決處分具狀聲明異議，嗣於收受裁決書後，仍再以口頭向主
    管機關或管轄法院重申聲明異議之旨者，自與受處分人於收
    受裁決書後，未曾提出聲明異議之情形有別。故道路交通法
    規對於裁決前具狀聲明異議，嗣於裁決後尚有以口頭提出之
    情，法無明文規定其瑕疵係屬不能補正之情形，基於受處分
    人程式利益之考量，尚難據以該瑕疵之存在即認其異議必不
    合法（臺灣高等法院96年度交抗字第282 號裁定意旨參照）
    。查本件原舉發機關臺北縣政府警察局就受處分人前揭違規
    事實所掣發之北縣警交字第CG0000000、CG0000000號逕行舉
    發違規通知單，於98年5 月14日以大宗掛號函件郵寄受處分
    人車籍地址，因製單時車主地址缺漏（廈）字，致上開通知
    單係「查無此址」而退件，惟原舉發機關未另對受處分人之
    正確車籍地址為送達，而逕由臺北縣政府警察局交通警察大
    隊以98年6 月23日北縣警交字第0980086204號函辦理公示送
    達完竣，嗣原處分機關於98年9月28日以北市裁催字第裁22-
    CG0000000、22-CG0000000號，裁處受處分人罰鍰新臺幣2萬
    元整，吊扣汽車牌照3個月，並記違規點數3點，且應參加道
    路交通安全講習，有臺北縣政府警察局98年12月3 日北縣警
    交字第0980180023號函、99年2月23日北縣警交字第0990024
    320號函各1 紙、中華民國郵政交寄大宗掛號函件存根影本1
    紙、本件違規通知單存根聯2紙及上開裁決書2紙附卷足憑。
    又受處分人於上開裁決書98年10月7 日寄存送達前，即98年
    10月6 日向原處分機關以未收到罰單為由提起申訴，經原處
    分機關受理並於98年10月21日（聲明異議法定期間內）以北
    市裁申字第09842396610 號函請原舉發機關調查，並以副本
    函知受處分人等候調查，嗣原舉發機關於98年12月3 日以北
    縣警交字第0980180023號函補正車籍地址並檢附違規通知單
    向受處分人合法送達，且惠請原處分機關予以低罰結案，是
    原處分機關乃於98年12月14日以北市裁申字第09844826000
    號函裁處受處分人罰鍰6,000元，吊扣駕照3個月，且應接收
    道路交通安全講習，並於函文記載道路交通管理處罰條例第
    87條之救濟教示，惟未另行作成裁決書予受處分人；再受處
    分人於99年1月13日復向原處分機關提出陳述書申明不服，
    原處分機關亦於99年2月2日以北市裁申字第09930149210 號
    函請原舉發機關調查，並以副本函知受處分人等候調查，嗣
    原舉發機關於99年2 月23日以北縣警交字第0990024320號函
    覆本件違規事實明確，舉發無誤，是原處分機關復於99年3
    月2日以北市裁申字第09930149200 號函裁處受處分人罰鍰2
    萬元，吊扣駕照3 個月，且應接收道路交通安全講習，並於
    函文記載道路交通管理處罰條例第87條之救濟教示，惟亦未
    另行作成裁決書予受處分人，以上等情，有原舉發機關及原
    處分機關之前揭函文影本各1 紙、北市裁催字第裁22-CG000
    0000及22-CG0000000號裁決書之送達證書影本各1 紙、受處
    分人98年10月6日臺北市民e點通電子郵件申訴表單影本1 紙
    及99年1月13日交通違規案件陳述書影本1紙在卷可按。末原
    處分機關於99年5月7日就受處分人之上開違規行為作成北市
    裁申字第裁22-CG0000000、22-CG0000000裁決書，且於99年
    5月12日以北市裁申字第09935261800號函撤銷98年9 月28日
    北市裁催字第裁22-CG0000000、22-CG0000000號等2 件裁決
    書之裁決處分，並將前開裁決書及函文送達予受處分人收受
    ，而受處分人係於99年3 月10日具狀聲明異議，有原處分機
    關之收狀戳章、北市裁申字第裁22-CG0000000、22-CG00000
    00號裁決書及99年5月12日北市裁申字第09935261800號函附
    卷可稽。是本件受處分人聲明異議時，上開北市裁申字第裁
    22-CG0000000、22-CG0000000號裁決書雖尚未存在，然於本
    院99年5月28日調查時，該裁決書及原處分機關99年5月12日
    北市裁申字第09935261800 號函業已送達受處分人，且受處
    分人於該次調查期日復重申聲明異議之旨，有本院99年5 月
    28日訊問筆錄在卷可考，則按前所述，此程序瑕疵已經補正
    ，是本件仍應為實體審酌，先予敘明。
  (二)受處分人於民國98年4月26日2時13分許，駕駛車牌號碼5530
    -QK號自用小客車，行經臺2線（往淡水方向）27.5公里處，
    ，行車速度超過規定之最高速限63公里未滿80公里，業經臺
    北縣政府警察局以99年2 月23日北縣警交字第0990024320號
    函、99年5 月20日北縣警交字第0990073164號函覆明確，並
    附舉發違規清晰彩色照片1 紙在卷足憑，且為受處分人所不
    爭執。本件事證明確，受處分人之前開違規行為，堪予認定
    。
  (三)至受處分人稱臺2 線往淡水方向之該路段，於違規當時並未
    設置警告性質告示牌云云，惟觀以本件違規地點現場圖，「
    常有測速照相」告示牌之設置地點與舉發違規照相地點距離
    約150 公尺，且告示牌明顯清晰，並未受障礙物攔阻、遮蔽
    ，有臺北縣政府警察局99年5月20日北縣警交字第099007316
    4號函所附之上開現場圖、警告性告示牌照片各1紙附卷可按
    。又道路交通管理處罰條例第7條之2第3 項固規定：「採用
    固定或非固定式科學儀器取得汽車駕駛人行車速度超過規定
    之最高速限之證據資料證明者，於一般道路須至少於100 公
    尺前，於高速公路、快速公路需至少於300 公尺前，明顯標
    示之。」然衡其立法用意，不外表明科處違規人行政裁罰之
    目的乃在敦促駕駛人依行車速限駕駛，是以科學儀器採證，
    應由主管機關在明顯處告示，用以提醒駕駛人依道路速限行
    駛，以期在駕駛人避免受罰之心理下，達到依行車速限駕駛
    進而維護行車安全之最大效益，尚非謂如有違反，駕駛人超
    速行駛之違規行為即應不罰，應甚明確。因此，道路上設置
    「前有測速照相」之警告性質告示牌，僅具提醒、督促駕駛
    人注意之作用而已，並非以是否設置告示牌等，作為判定該
    處是否可取締超速違規之依據。再同條例第4條第2項規定授
    權主管機關，對於道路交通標誌、標線、號誌之指示、警告
    、禁制規定、樣式、標示方式、設置基準及設置地點等事項
    制定規則，以執行道路交通管理、維護交通秩序、確保交通
    安全等工作，是主管機關依據當地之實際路況、行車流量、
    行車速度及交通安全等情況而為設置告示牌與測速儀器之位
    置，此屬主管機關之行政裁量範圍，除有重大明顯瑕疵或其
    他違法情形外，一般用路人即均有應予遵守之義務。從而，
    縱如受處分人所辯而認本件違規時並未設置該告示牌，受處
    分人亦應循行政管道予以建議改善，其未反思己身超速行駛
    將肇致自身及其他用路人可能之高度危險，反以辯稱未設有
    相關告示牌云云，容非法治社會應有之正確觀念，況交通法
    規之遵守為交通之駕駛人與行人之共同義務，不因受處分人
    主張未設相關告示牌等即得免除此項義務，而得超速行駛。
    是受處分人前揭所辯，實屬無據，委不足採（臺灣高等法院
    98年交抗字第2751號裁定參照）。
  (四)另道路交通管理處罰條例第90條第1 項對於違反該條例之行
    為，自行為成立之日起；行為有連續或繼續之狀態者，自行
    為終了之日起，逾3個月不得舉發之規定，所指「逾3個月不
    得舉發」之規定，乃對於舉發行為之成立要件所設之限制，
    至於送達是否合法之判斷，因屬舉發行為生效要件之一，自
    不在該條之限制內，縱送達有不合法致其後補充送達生效日
    ，已逾違規行為成立3 個月後，所涉者不過救濟期間起算時
    點之問題，尚與舉發行為本身是否已經成立無涉，且是否遵
    期舉發應以原製單付郵日期之客觀事實認定為宜（臺灣高等
    法院暨所屬法院98年法律座談會刑事類提案第22號研討結果
    參照）。查本件受處分人違規日期係98年4 月26日，原舉發
    機關於98年5 月14日以大宗掛號郵件寄發違規通知單時，舉
    發行為即已成立，且未逾越3 個月之法定期間限制，有違規
    通知單2紙及中華民國郵政交寄大宗掛號函件存根影本1紙在
    卷可考，是本件自無違反前揭不得舉發之規定，併此敘明。
五、綜上所述，本件受處分人有前揭違規行為，原處分機關依道
    路交通管理處罰條例第43條第1項第2款、第4項、第5項（原
    裁決書漏載「第5項」）及之規定，裁處受處分人罰鍰8,000
    元，並吊扣汽車牌照3 個月，且應施以道路交通安全講習，
    另依第63條第1項第3款（原裁決書漏載「第1項第3款」）之
    規定，記違規點數3 點，核無違誤，本件受處分人之異議為
    無理由，自應將其異議駁回。
六、據上論斷，應依道路交通案件處理辦法第十九條，裁定如主
    文。
中    華    民    國    99    年    6     月    30    日
                  交通法庭  法  官  彭慶文
上正本證明與原本無異。
如不服本裁定，應於裁定送達後5日內向本院提出抗告狀。
                            書記官  陳怡君
中    華    民    國    99    年    7     月    5     日

司法院資訊處製作；財團法人民間司法改革基金會備份。
